# 请教陈版主及各位高人，关于政府拆迁补偿的会计处理和税务处理问题

提问人：ythyxr 时间：2012-11-27 11:15:20
我公司分布于省内各地的部分资产（主要是仓库和酒店），先后因城市规划等原因被政府拆迁，其中一处资产（酒店）拆除后不再重建，政府直接给予现金补偿；另一处资产（仓库）政府拆除后重新选址重建后交由我公司使用；另一处仓库则采用土地补偿加现金补偿的方式由我公司自行重建。请问分别该如何进行会计处理和税务处理？我已查阅了国家税务总局公告 2012 年第 40 号和《财政部关于印发企业会计准则解释第 3 号的通知》（财会[2009]8号）等文件，但觉得计入政府补助和换入土地按换出资产账面净值入账似乎不妥？政府补助强调是无偿，而我公司已付出了相应的资产作为对价。换入土地若按换出资产净值计价则因我公司取得相关资产的年限较早，资产净值近乎为 0 ，与土地公允价值差额实在太大！请陈版主及各位高人解答，不胜感激！！

回答人：chenyiwei
回复 ythyxr 的帖子
1 、拆除后不再新建的，按照收到的现金补偿款减去被拆除资产帐面价值、相关费用性支出之后的差额计入资本公积。
2 、实物补偿（政府拆除后重新选址重建后交由我公司使用）的，应考虑新旧资产产生未来现金流量的能力是否存在显著差异，例如新的仓库是否面积更大、仓储条件更好等，以判断该交易是否具有商业实质，在此基础上按照非货币性资产交换的相关原则处理。
3 、采用土地补偿加现金补偿的方式由我公司自行重建的，对取得的土地补偿按公允价值入帐，总体上按解释 3 号相关规定处理，即土地补偿的公允价值＋现金补偿－被拆除资产帐面价值－相关费用性支出＋新房屋建造支出＝计入资本公积的金额。

回答人：chenyiwei
回复 zico9999 的帖子
对于不属于解释 3 号中所指的“为社会公共利益搬迁且从财政预算资金直接收到补偿款”的情形的会计处理，目前没有形成一致意见。我们的处理意见在《计学撮要》中已经提及。实务中也有观点认为对此视作资产处置，即补偿款扣除被收回和被处置资产的公允价值以及搬迁过程中的费用性支出后如有剩余的，则剩余部分才作为政府补助，被收回资产的处置损益按照其公允价值计算。最近财政部会计司也已注意到这个问题，正在对此问题进行调研。

回答人：chenyiwei
回复 zico9999 的帖子
对于“如果是政策性搬迁，一旦搬迁结束，相关房产购买后，也不存在递延收益”的说法感到不好理解。在政策性搬迁的情况下，补偿款中对应于新资产购建支出的部分应作为与资产相关的政府补助，按年摊销进入营业外收入。
其实目前对搬迁补偿问题的处理是被人为复杂化了。我个人认为最合理的处理方式见：http://bbs.esnai.com/forum.php?m ... 591&pid=6512011。最近财政部会计司在就此问题和其他一些实务中常见且有争议的问题调研，我准备将此作为我个人的观点提交上去。

提问人：ying0518 时间：2012-11-28 11:00:36
回复 chenyiwei 的帖子
第二点，若作为有商业实质的非货币交易，结余差额是不是也应当计入资本公积？
第三点，计入资本公积的金额公式里面是不是应当减去新房屋建造支出？

回答人：chenyiwei
2 、我理解此时相当于补偿款按照新资产的公允价值计量，因此差额计入递延收益，分期摊销。 3 、是的，写错了，谢谢指正。